臺灣臺北地方法院民事判決　　　　　　96年度重訴字第1136號
原　　　告　金統營造工程股份有限公司
法定代理人　戊○○
訴訟代理人　己○○
訴訟代理人　張毓桓律師
被　　　告　台新國際商業銀行股份有限公司
法定代理人　甲○○
訴訟代理人　乙○○
上列當事人間返還不當得利事件，本院於民國96年12月5日言詞
辯論終結，判決如下：
    主  文
原告之訴及假執行之聲請均駁回。
訴訟費用由原告負擔。
    事實及理由
一、本件原告起訴主張：
（一）原告公司所有存放於第一商業銀行南京東路分行帳號為
      083286號帳戶內之款項，其中7,500,000元（以下簡稱系
      爭款項）因故於民國82年9月25日，被匯至新竹第十信用
      合作社（以下簡稱新竹十信）開立於合作金庫新竹支庫帳
      號為0000000000000之帳戶（以下簡稱系爭帳戶）。上開
      帳戶之性質為「銀行同業間之存款帳戶」，屬銀行同業彼
      此往來資金之用，故原告並無理由將系爭款項匯入上開帳
      戶內。
（二）然於82年以前，迄至82年9月間系爭款項被匯入系爭帳戶
      為止，原告與新竹十信間並無任何修費借貸或其他資金往
      來之法律關係存在。故新竹十信獲得系爭款項，實無法律
      上之原因。
（三）被告銀行已於93年10月18日起受讓新竹十信之全部營業，
      並概括承受新竹十信之資產與負債。綜上，原告爰依據不
      當得利之法律關係，請求被告應返還系爭款項及自起訴狀
      繕本送達被告之翌日起至清償日止，按年息百分之五計算
      之利息，並陳明願供擔保，請准宣告假執行。
二、被告則辯稱系爭款項雖然被匯入系爭帳戶，然系爭款項於同
    日即自系爭帳戶再度匯入「己○○」本人設立於新竹十信民
    族分社之帳號為0000000000帳戶內，故實際上受有利益者，
    並非被告而係「己○○」，原告主張被告有不當得利之情事
    ，並無法律上之依據，又新竹十信當時資金匯兌系統不齊全
    ，與一般金融機構並無通匯往來業務，利用系爭帳戶，係為
    方便客戶在金融機構間資金調度之便宜措施，此帳戶之性質
    ，不能使被告因此有何不當得利之情。綜上，被告爰聲明原
    告之訴應予駁回，且陳明如受不利判決，願供擔保請准宣告
    免為假執行。
三、經查，原告主張該公司所有存放於第一商業銀行南京東路分
    行帳號為083286號帳戶內之款項，其中系爭款項於82年9月
    25日被匯至系爭帳戶之情事，有原告所提出之匯款申請書代
    收入傳票1紙在卷可稽，應屬實在。其次，被告辯稱系爭款
    項雖然被匯入系爭款項，然同日即再轉入「己○○」本人設
    立於新竹十信民族分社之帳號為0000000000帳戶內，亦有被
    告所提出之匯款傳票及分戶交易明細表各1份附卷為憑，亦
    可採信。
四、再就系爭帳戶之性質予以審查。原告所聲請傳訊之證人即原
    告公司前財務經理丁○○到庭具結證稱「（新竹十信開立於
    合作金庫帳戶000000000000 00？即系爭帳戶）我們與合作
    金庫新竹支庫並無直接往來，所以我印象中，我是把錢匯到
    新竹三信十信，那時是不能直接匯款，所以會透過合作金庫
    匯款。我們先把錢匯到合作金庫裡三信或十信的帳戶，我們
    要匯之錢會跟十信丙○照會，十信就會自己去合作金庫轉帳
    。至於十信、三信與合庫間如何轉帳，是他們內部的事情，
    我就不清楚，可是十信會跟我說，他們收到這筆錢。」「（
    就證人所知，十信的合作金庫帳戶是否就是調度的帳戶？」
    「那是當時的金融體系運作方式」。同時，系爭帳戶為準備
    金帳戶，於80年間銀行匯款系統不齊全時，為方便客戶在各
    金融機構之調度所設一事，亦具合作金庫新竹分行函覆92
    年8月8日合金新竹字第0920004876號函，記載明確（見證人
    丁○○所提出之新竹地方法院檢察署94年度偵字不起訴處分
    書，之記載），是以依據上開事證以觀，被告辯稱開設系爭
    帳戶係為方便客戶在金融機構間資金調度之便宜措施，應屬
    可採。
五、按無法律上之原因而受利益，致他人受損害者，應返還其利
    益。雖有法律上之原因，而其後已不存在者，亦同，民法第
    179條有明文規定。系爭帳戶之性質，既為本於當時金融體
    系銀行間匯款系統不齊全，為方便客戶在各金融機構之調度
    所設，又系爭款項匯入系爭帳戶之後即於同日匯出並轉入訴
    外人己○○（本案原告之訴訟代理人，依據證人丁○○之證
    詞，己○○當時為原告公司之負責人）之前揭帳戶，前已確
    認，亦徵系爭帳戶應僅供金融機構間匯兌之用。則原告主張
    該公司與新竹十信間並無任何修費借貸或其他資金往來之法
    律關係存在，縱非虛妄，然被告之系爭帳戶，僅供金融機構
    間資金匯兌之用，對於被告而言，其所有之系爭帳戶匯入系
    爭款項，並非無法律上之原因，被告亦無獲利可言。
六、原告雖另主張被告未能將系爭款項匯入被告公司帳戶內即屬
    不當得利，惟按當事人主張有利於己之事實者，就其事實有
    舉證之責任，民事訴訟法第277條前段有明文規定，是原告
    對於前開主張，並未能舉證以實其說，是其此項主張即屬無
    據而不足以採信。
七、綜上所述，原告主張被告就系爭款項之匯入系爭帳戶，有不
    當得利之情事，應返還系爭款項與利息予原告，為無理由，
    不能准許。又原告之訴既經駁回，其假執行之聲請即失所附
    麗，應併予駁回。此外，本案事證已臻明確，兩造其餘主張
    與攻擊防禦方法，與原告調查證據之聲請，經核均與本案判
    決結果無影響，爰不一一予以審酌，附此說明。
據上論結，本件原告之訴為無理由，依民事訴訟法第78條，判決
如主文。
中　　華　　民　　國　　96　　年　　12　　月　　19　　日
                  民事第四庭    法　官　匡偉
以上正本係照原本作成
如對本判決上訴，須於判決送達後20日內向本院提出上訴狀
中　　華　　民　　國　　96　　年　　12　　月　　19　　日
                    　　　　　　書記官　陳莉庭
